臺灣高等法院臺中分院刑事裁定　　　　　　　九十一年度交抗字第三二九號
　　抗　告　人　甲○○
右抗告人因聲明異議案件，不服臺灣彰化地方法院中華民國九十一年三月二十九日裁
定（九十年度交聲字第一六○號），提起抗告，本院裁定如左：
      主  文
抗告駁回。
      理  由
一、按汽車行駛高速公路，不得在單車道之匝道上超越前車，高速公路交通管制規則
    第九條第一項第三款定有明文。次按汽車行駛於高速公路，而不遵管制之規定者
    ，處汽車駕駛人新臺幣三千元以上六千元以下罰鍰，道路交通管理處罰條例第三
    十三條第一項亦規定甚明。
二、本件抗告意旨略以：抗告人於右開時間，駕駛上開車輛行經上開地點時，係依序
    左轉，並無於單一車道匝道超車之情事，惟執勤警員仍執意開立違規通知單，抗
    告人乃拒絕簽名。本件雙方對於違規事實既有爭議，自應以證據為斷，且當時車
    輛甚多，警員非無可能誤判云云。
三、經查：
（一）本件抗告人即受處分人確於右開時間、地點，於單車道之匝道上超越前車，經
      警攔車稽查予以當場摯單舉發，抗告人於書寫身分資料供員警依法掣單舉發時
      ，即告知員警欲帶小孩至斗南火車站，旋即自行駕車離去，員警乃於違規通知
      單上註明原因後將違規通知單以郵寄方式送達等事實，已據國道公路警察局九
      十年八月六日（九十）公警國四刑字第九五六八號函述甚明，並經掣單舉發員
      警即國道公路警察局警員傅文陽於原審調查時到庭結證：本件係伊與林鐘誠共
      同舉發，當時渠等在省道與交流道交叉口攔檢匝道超車之車輛，於當日下午五
      時三十九分許，匝道出口係紅燈，已有三、四部車輛依序停車，惟抗告人並未
      與其他車輛一樣依序停車，反從匝道右側超車至前方紅綠燈號誌停止線始停車
      ，其後方尚有另外一部車輛尾隨違規，渠等係二部車輛均攔檢舉發；渠等係當
      場攔檢，無記錯車牌之問題，渠等係停於紅綠燈號誌對向車道，係匝道口對面
      之省道，渠等係於抗告人匝道綠燈左轉後始攔停，其停紅燈時，渠等即已看見
      各等語甚詳，且協同掣單舉發之助理員林鐘誠於原審調查時亦證述：本件違規
      係伊協同舉發，且違規通知單係伊填製，當時渠等係在國道一號南向斗南出口
    匝道與平面道路交叉口，該處下匝道後方向僅能左轉，渠等巡邏車即停放於匝
      道對面之平面道路，目視匝道，如有違規超車即予攔停，本件係傅文陽目睹抗
      告人超越前車，伊因忙於舉發另外一件違規，故伊並未看見抗告人是否有超越
      前車，又當時攔停後，抗告人未攜帶駕照，其年籍資料係抗告人提供，而伊尚
      在填單時，抗告人即稱有急事而先行駕車離去，伊來不及給予簽收等語明確，
      復有國道公路警察局違規通知單二份（其中一份駕駛人為曾煥經，於右開時、
      地，因同一違規事由遭舉發）在卷可稽，況抗告人於原審調查時亦供稱：當時
      警員係在伊下匝道後左轉之平面道路攔車取締，伊未攜帶駕照，乃提供年籍資
      料予掣單警員等語在卷，則證人傅文陽、林鐘誠對於當時舉發經過均能詳細敘
      明，顯非憑空捏造。又舉發警員於右開時、地，同時對二部車輛以同一違規事
      由予以舉發，有上開二份違規通知單可憑，顯示證人傅文陽、林鐘誠並非僅針
      對抗告人而為，渠等證稱：目視匝道，若違規超車即予攔檢等語，堪可採信，
      應無誤判之虞。次查，抗告人於其向國道公路警察局提出之「再申訴書」中陳
      明：當時伊確係欲帶小孩前往斗南火車站搭車等語，則抗告人非無可能係因趕
      時間而冒險於匝道上超車，並於掣單未完成前即告知警員後自行駕車離去。抗
      告人雖稱：火車開車時間係下午五時五十九分，距離警方指陳之違規時間尚有
      二十分鐘，而二地距離車程不需五分鐘，伊隨即駕車離去並非趕時間，而係不
      滿執勤警員之誣控云云，然查二十分鐘之時間稍縱即逝，若掣單過程稍有延誤
      即有可能無法順利搭乘預定車次，且依常理，除非係臨時決定搭乘之車次外，
      一般人應會提前於預定車次開車前到站等候，斷無於即將開車前夕始匆匆趕至
      ，故證人林鐘誠證稱：抗告人以有急事為由先行離去等語，即非無稽。況本件
      負責舉發掣單警員傅文陽、林鐘誠與異議人素不相識，並無仇隙，已據抗告人
      陳明無誤，衡情若非上開車輛確有違規情事，掣單警員應無誣陷抗告人之理。
      綜上所述，抗告人於右開時、地，應有上開違規情事至為明確。抗告人所為前
      開辯解，尚無可採。從而原處分機關爰引首揭規定裁罰抗告人罰鍰三千元，核
      無不當。惟按「在單車道之匝道超越前車」與「在路肩上行駛」係不同違規事
      實，故分別予以規範，此觀高速公路交通管制規則第九條第一項第二款、第三
      款之規定自明，而原處分機關於裁決書「舉發違規事實」欄，竟捨違規通知單
      所載舉發違規事實（單一車道匝道超車），而記載為「行駛路肩」，顯與違規
      事實不符而有違誤。
（二）從而，原裁定以抗告人之聲明異議雖無理由，惟原處分既有上開違誤之處，自
      應將聲明異議之部分予以撤銷，並自行依據高速公路管制條例第九條第一項第
      三款、道路交通安全處罰條例第三十三條第一項之規定，裁處抗告人罰鍰三千
      元，並無不當。抗告人抗告意旨，仍執前詞，提起抗告，為無理由，應予駁回
      。
四、據上論斷，應依道路交通案件處理辦法第二十六條，刑事訴訟法第四百十二條，
    裁定如主文。
中      華      民      國　  九十一     年      五       月   二十八　 日
                                     臺灣高等法院臺中分院刑事第六庭
                                           審判長法　官　李  文  雄
                                                 法　官  邱  顯  祥
                                                 法  官　陳　嘉　雄
右正本證明與原本無異。
不得再抗告。
   書記官  王  麗  英
中      華      民      國　  九十一     年      五       月   二十八   日
                                                              　　　　　Ｆ
